臺灣臺中地方法院刑事判決　　　　　　　96年度訴字第2456號
公　訴　人　臺灣臺中地方法院檢察署檢察官
被　　　告　甲○○
上列被告因違反毒品危害防制條例案件，經檢察官提起公訴（96
年度毒偵字第3209號、第3491號），嗣經本院合議庭裁定由受命
法官獨任行簡式審判程序，本院判決如下：
     主    文
甲○○施用第一級毒品，處有期徒刑柒月，扣案之夾鏈袋壹只沒
收；又施用第一級毒品，處有期徒刑捌月，扣案之第一級毒品海
洛因陸包（驗餘淨重計貳點肆壹公克、空包裝重計壹點壹陸公克
）沒收銷燬之。應執行有期徒刑拾月，扣案之第一級毒品海洛因
陸包（驗餘淨重計貳點肆壹公克、空包裝重計壹點壹陸公克）沒
收銷燬之、夾鏈袋壹只沒收。
     犯罪事實
一、甲○○前因施用毒品案件，經本院裁定送觀察勒戒後，認無
    繼續施用毒品之傾向，於民國96年3月6日觀察勒戒執行完畢
    獲釋放，並經臺灣臺中地方法院檢察署檢察官於96年3月7日
    以95年度毒偵字第4775號為不起訴處分確定。詎其仍不知警
    惕，於前揭觀察勒戒執行完畢獲釋放5年內，基於施用第一
    級毒品之犯意，於96年6月5日凌晨3、4時許，在其位於臺中
    縣太平市○○路1377巷1號住處房間內，以將第一級毒品海
    洛因羼入香菸內，再以火點燃產生濃煙，而以口鼻吸食之方
    式，施用第一級毒品海洛因1次；嗣又另行基於施用第一級
    毒品之犯意，於96年6月22日晚間10時許，在上開房間內，
    以前述方式，施用第一級毒品海洛因1次。嗣於1、96年6月6
    日下午5時20分許，為警持本院所核發之搜索票，在其前址
    住處內查獲，並扣得其所有、供施用第一級毒品海洛因所用
    之夾鏈袋1只，且於96年6月6日晚間6時50分許，經警徵得其
    同意採尿送驗結果呈嗎啡陽性反應；2、96年6月23日晚間6
    時30分許，為警在臺中縣太平市○○路○段43號前查獲，並
    扣得第一級毒品海洛因6包（驗餘淨重計2.41公克、空包裝
    重計1.16公克），且於96年6月23日晚間7時30分許，經警徵
    得其同意採尿送驗結果呈嗎啡陽性反應。
二、案經臺中市警察局刑事警察大隊、第一分局分別報請臺灣臺
    中地方法院檢察署檢察官偵查起訴。
     理  由
一、上揭事實，訊據被告甲○○於本院審理時坦承不諱，並有前
    開查獲物品扣案可稽，且被告為警查獲並經其同意所採集尿
    液，經送驗結果，呈嗎啡陽性反應，有中山醫學大學附設醫
    院檢驗科藥物檢測中心96年3月21日實驗編號第0000000號、
    96年7月5日編號第00000000號檢驗報告各1紙在卷可證；另
    被告96年6月23日晚間6時30分許，為警查獲所扣得之白色粉
    末6包，經送請法務部調查局鑑驗結果，確係第一級毒品海
    洛因無訛，亦有該局96年7月16日調科壹字第09623055720號
    鑑定書1份在卷可查。堪認被告上開不利於己之自白確與事
    實相符，足以採信。又被告前因施用毒品案件，經本院裁定
    送觀察勒戒後，認無繼續施用毒品之傾向，於96年3月6日觀
    察勒戒執行完畢獲釋放，並經臺灣臺中地方法院檢察署檢察
    官於96年3月7日以95年度毒偵字第4775號為不起訴處分確定
    之事實，有臺灣臺中地方法院檢察署刑案資料查註紀錄表、
    臺灣高等法院被告前案紀錄表各1份附卷足憑，其於觀察勒
    戒執行完畢獲釋5年內，再犯毒品危害防制條例第10條之罪
    ，事證明確，被告犯行，洵堪認定。
二、查海洛因係毒品危害防制條例第2條第2項第1款規定之第一
    級毒品，是被告先後2次施用第一級毒品海洛因之行為，均
    係犯同條例第10條第1項之施用第一級毒品罪。被告持有第
    一級毒品之低度行為，應為施用之高度行為所吸收，均不另
    論罪。被告所犯上開2罪間，犯意個別，行為互異，應分論
    併罰之（最高法院96年8月21日96年度第9次刑事庭會議決議
    ，詳參後述）公訴人認施用毒品行為係屬集合犯，是被告上
    開行為應僅成立單一之施用第一級毒品罪，與上開決議不合
    ，本院尚難採信。爰審酌被告前已有施用毒品前科，有上開
    刑案、前案紀錄表可查，今再為施用，法治觀念之淡薄，然
    施用毒品究屬戕害自身健康之犯罪，被告施用毒品尚未造成
    他人明顯之危害，且於本院審理中已坦承犯行，犯後態度尚
    稱良好，並兼衡被告犯罪之動機、目的、手段、生活狀況及
    智識程度等一切情狀，分別量處如主文所示之刑，並定其應
    執行之刑。又本件被告犯罪時間均係在中華民國96年罪犯減
    刑條例所定減刑基準日即96年4月24日之後，尚無該條例之
    適用，附此敘明。扣案之海洛因6包（驗餘淨重計2.41公克
    、空包裝重計1.16公克）係毒品危害防制條例第2條第2項第
    1款所定之第一級毒品，應依同條例第18條第1項前段規定，
    予以宣告沒收銷燬之（包裝袋因已沾染第一級毒品海洛因，
    無可析離，自應視為第一級毒品海洛因，併予沒收銷燬之。
    ）又扣案之夾鏈袋1只，係供被告於96年6月5日凌晨3、4時
    許之施用第一級毒品犯行所用，且為被告所有之物，業經被
    告陳明在卷，應依刑法第38條第1項第2款之規定，予以宣告
    沒收。
三、公訴意旨另稱：被告除前述2次施用第一級毒品海洛因之犯
    行外，並基於反覆施用第一級毒品海洛因之集合犯意，自96
    年5月15日起96年6月21日止，亦施用第一級毒品海洛因多次
    ，因認被告此部分亦涉有施用第一級毒品罪嫌等語。惟按：
    (1)雖刑事法若干犯行之行為態樣，本質上原具有反覆、延續
      實行之特徵，立法時既予特別概括犯意，在密切接近一定
      時、地持續實行之複次行為，倘依社會通念，於客觀上認
      為符合一個反覆、延續性之行為觀念者，於刑法評價上，
      即應成立一罪。然依刑法第56條修正理由之說明，謂「對
      繼續犯同一罪名之罪者，均適用連續犯之規定論處，不無
      鼓勵犯罪之嫌，亦使國家刑罰權之行使發生不合理之現象
      。」「基於連續犯原為數罪之本質及刑罰公平原則之考量
      ，爰刪除有關連續犯之規定」等語，即係將本應各自獨立
      評價之數罪，回歸本來就應賦予複數法律效果之原貌。因
      此，就刑法修正施行後多次施用毒品之犯行，採一罪一罰
      ，始符立法本旨。本則法律問題，某甲於刑法修正施行前
      連續施用毒品部分，應依刑法第2條第1項之規定，適用修
      正前連續犯之規定論以一罪；刑法修正施行後之多次施用
      犯行，除符合接續犯之要件外，則應一罪一罰，再就刑法
      修正施行後之數罪，與修正前依連續犯規定所論之一罪，
      數罪併罰，合併定其應執行之刑。業經最高法院於96年8
      月21日96年度第9次刑事庭會議著成決議，即就施用毒品
      行為，採數罪併罰說，而不認係集合犯，是本件公訴人以
      集合犯之理論，推認被告有此部分公訴意旨所指之施用第
      一級毒品犯行，尚有誤會，自不可採。
    (2)再人體施用第一級毒品海洛因經尿液排出之時間，依吸食
      量之多寡、人體代謝功能、吸食者之年齡及性別有所差異
      ，惟一般而言，施用者在96小時內所排出之尿液均有可能
      被檢出，雖為本院歷來職務上審理毒品案件所得知悉，然
      此尿液檢驗之結果，充其量僅得證明受檢驗人在採尿送檢
      前之96小時內有施用第一級毒品海洛因之行為，並無從證
      明受檢驗人在此96小時內曾「多次」施用第一級毒品海洛
      因。因此被告於96年6月6日晚間6時50分許、96年6月23日
      晚間7時30分許，為警所採集之尿液，經送驗結果均呈嗎
      啡陽性反應，僅能證明被告於96年6月6日晚間6時50分許
      起回溯96小時內，及於96年6月23日晚間7時30分許起回溯
      96小時內，各有施用第一級毒品海洛因之情事，並無從證
      明被告在此期間內，曾有多次施用第一級毒品海洛因。而
      被告於本院審理中已供明其係於96年6月5日凌晨3、4時許
      、及96年6月22日晚間10時許，在其位於前址住處房間內
      ，分別以前揭方式，施用第一級毒品海洛因各1次等情不
      諱，上開尿液檢驗報告自僅能為其此部分供述之佐證，尚
      不能據引為其曾有多次施用第一級毒品海洛因之補強證據
      ，因此被告於警偵訊及本院審理中供稱其除前揭犯罪事實
      欄所示之施用第一級毒品海洛因各1次外，尚亦施用多次
      云云，當不能僅以前揭尿液檢驗報告等為其唯一之佐證，
      故其屬唯一自白。此外，本院復查無其餘證據資料可資證
      明被告除前述犯罪事實欄所載先後於96年6月5日凌晨3、4
      時許、及96年6月22日晚間10時許施用第一級毒品海洛因
      各1次外，尚有其他施用行為之存在，被告此部分行為，
      即屬不能證明，原應為被告無罪之諭知，因公訴人認被告
      此部分行為，分別與前揭論罪科刑之部分，有集合犯之實
      質上一罪關係，爰均不另為無罪之諭知。
據上論斷，應依刑事訴訟法第273條之1第1項、第299條第1項前
段，毒品危害防制條例第10條第1項、第18條第1項前段，刑法第
11條、第51條第5款、第38條第1項第2款，判決如主文。
本案經檢察官乙○○到庭執行職務。
中　　華　　民　　國　　96　　年　　8　　月　　 31　　日
                  刑事第14庭    法  官  林世民
上正本證明與原本無異。
如不服本判決，應於送達後10日內向本院提出上訴狀（須附繕本
），上訴於臺灣高等法院臺中分院。
                                書記官  紀俊源
中　　華　　民　　國　　96　　年　　8　　月　　 31　　日
附錄論罪科刑法條：
毒品危害防制條例第10條
施用第一級毒品者，處6月以上5年以下有期徒刑。
施用第二級毒品者，處3年以下有期徒刑。
